臺灣臺北地方法院刑事判決　　　　　　　96年度交訴字第11號
公　訴　人　臺灣臺北地方法院檢察署檢察官
被　　　告　乙○○
上列被告因公共危險等案件，經檢察官提起公訴（95年度偵字第
26011號），本院判決如下：
    主  文
乙○○被訴肇事逃逸部分無罪。
其餘被訴（傷害、過失傷害）部分公訴不受理。
    理  由
一、公訴意旨略如起訴書所載（如附件）。
二、無罪（肇事致人死傷逃逸罪）部分：
（一）按犯罪事實應依証據認定之，無証據不得認定其犯罪事實
      ；不能証明被告犯罪者，應諭知無罪之判決，刑事訴訟法
      第154條第2項、第301條第1項分別定有明文。又「認定不
      利於被告之事實，須依積極証據，苟積極証據不足為不利
      於被告事實之認定時，即應為有利於被告之認定，更不必
      有何有利之証據」「犯罪事實之認定應憑真實之証據，倘
      証據是否真實尚欠明顯，自不能以推測或擬制之方法，以
      為裁判基礎」，最高法院30年上字第816號、40年台上字
      第86號、53年台上字第656號分別著有判例足資參照。又
      刑法第185條之4之「肇事致人死傷逃逸罪」，係以處罰肇
      事後逃逸之駕駛人為目的，俾促使駕駛人於肇事後能對被
      害人即時救護，以減少死傷，是該罪之成立自須肇事並已
      致人死傷為構成要件，此參酌該法條之文字內容：「駕駛
      動力交通工具肇事，致人死傷而逃逸」即明。若雖有肇事
      ，然若只為一般車禍，別無人員傷亡，則縱屬「肇事」而
      擅自離開現場，仍不得以該罪相繩，合先敘明。
（二）公訴人認被告乙○○犯刑法第185條之4肇事逃逸罪嫌，
      無非係以告訴人丙○○、甲○○二人在偵查中之指訴及告
      訴人二人均已受傷，有診斷証明書2紙為論據。惟訊據被
      告堅決否認有肇事逃逸犯行，辯稱：伊當時係因為內急，
      本就急於要離開上廁所，且告訴人丙○○要求伊提現金和
      解，認為有詐財之可能，益急於離去，遂直接發動油門離
      開車禍現場，駛離時並不知有壓傷甲○○之左腳等語。經
      查：
  (一)告訴人丙○○受傷部分：
    告訴人丙○○與被告二者間，確因被告駕駛車輛不慎，發生
    追撞告訴人丙○○車輛之情事，而已「肇事」，固屬事實，
    然依告訴人丙○○、甲○○二人於偵查中之陳述，當時並無
    任何人因該追撞而發生受傷或死亡情事。又告訴人丙○○事
    後之左前臂雖受有擦傷，其原因則係在發生車禍，雙方駕駛
    人均下車後，因被告不願接受告訴人丙○○所要求之賠償金
    額而欲駕車離去之際，告訴人丙○○為阻止被告離開現場，
    而以手伸入被告所駕車輛之車窗抓住被告之左臂。詎被告竟
    基於傷害之犯意，甩開告訴人丙○○之左手，使告訴人丙○○左手撞上被告所駕車輛之車門等情，業據告訴人丙○○、
    甲○○二人指證綦詳，足證本件告訴人丙○○之受傷，係在
    車禍後雙方另因其他因素發生爭執所造成之結果，與車禍「
    肇事」並無相當因果關係，縱被告逕行離去，亦與一般傷害
    事件之行為人離開現場無殊，與刑法第185條之4之「肇事致
    人死傷逃逸罪」並無關連。
  (二)告訴人甲○○受傷部分：
  1.按肇事致人死傷而逃逸罪之成立，因所謂車禍肇事本即有過
    失犯之性質（蓋若係故意肇事致人死傷，即應另依殺人、傷
    害等既遂、未遂罪論科，並無再論以本罪之餘地），故就肇
    事之原因，原不以行為人有故意為必要，即行為人雖因過失
    致人死亡或受傷，仍無礙於本罪之成立，然就行為人之「逃
    逸」，仍應以行為人對該「死傷之結果」業已明知為要件。
    此參考本條之立法目的，係因道路交通事故之發生，常非於
    鄰親家里，時有告救不能情事，乃科以肇事者須即採取救護
    或其他必要措施，並應向警察機關報告之法定義務，以防因
    就醫延誤致生無謂傷亡，俾得通知傷亡者家屬到場，以明責
    任，職是之故，本條之立法目的，係在促使駕駛人於肇事致
    死傷後，能對被害人即時救護，報告警察機關，以減少死傷
    ，從而，行為人之離開現場，是否構成「逃逸」，自應以行
    為人對已發生死傷之結果有認識為前提。換言之，本條之犯
    罪，就「肇事」部分固不以故意為要件，然就「逃逸」部分
    ，則應以「故意」為必要，即肇事之行為人對已經發生死傷
    之結果業已有所認識，卻仍逕行逃逸以規避責任為要件，若
    行為人對肇事雖有認識，然對已發生死傷之結果確屬罔然不
    知，既缺乏主觀之認識，並無故意，則縱有離開現場之事實
    ，仍不能逕以該罪相繩。
  2.查告訴人甲○○之左腳受傷，既係在被告駕駛車輛離開當時
    所發生，是被告既在駕駛車輛行為中致人受傷，自屬「肇事
    致人受傷」之範圍，若被告明知告訴人甲○○之左腳業遭渠
    所駕駛之車輛壓傷，仍故意離去，即應依本條之罪論處，殆
    無疑義。惟訊諸被告堅決否認知悉告訴人甲○○有受傷，表
    示其離開時對此並不知情等語。而參諸告訴人丙○○於審理
    中證稱：「（問）告訴人甲○○腳被壓到，是因為被告車子
    開走過程中被壓到？（答）是。（問）被告的車子是否持續
    駛離未停下來？（答）是。（問）你發現告訴人甲○○腳被
    壓到時，有用何種方式讓被告知道？（答）我跟他談賠償問
    題時，他上車，我跟在後面拉住他，後來他上車時，我就趴
    在駕駛座車門已全開的車窗，手也有伸進去裡面，我的頭也
    有伸進去裡面，不讓他走，後來聽到告訴人甲○○說腳被壓
    到，我就告訴被告說壓到人了。（問）是否有把握被告在當
    下理解你說壓到人的意思？（答）我沒有把握。（問）以你
    聽到告訴人甲○○說腳被壓到時，她的聲音被告是否應也可
    以聽到？（答）我是聽到了，但是我沒有把握被告是否有聽
    到。（問）被告他是要離開時撞到告訴人甲○○，還是因為
    知道撞到告訴人甲○○才離開？（答）我的理解是他要離開
    才撞到告訴人甲○○」等語。綜合上開告訴人之證述，均無
    積極證據足以證明被告於駛離時，確已知悉告訴人甲○○遭
    到壓傷情事，甚且連告訴人亦證稱，並無把握被告應該知悉
    等語。衡情，當時被告之開車離開現場，是在與告訴人丙○○間發生劇烈爭執之際，且告訴人丙○○又係趨身向前趴在
    駕駛座車窗，手部、頭部均已伸進車內，正與被告間有所爭
    論、拉扯。二者頭部、身軀既均甚近，難免會影響到被告之
    視線與聽覺；況被告當時既急於排除告訴人丙○○之阻攔而
    急欲駕駛車輛離去，其注意力顯應專注於駕駛，情緒亦顯然
    甚為亢奮，於此情境下，被告供稱未聽見或看見告訴人甲○○已遭壓傷等語，即不無可信。從而，被告既「是要離開時
    撞到告訴人甲○○」，並非知道撞到告訴人甲○○才離開，
    揆諸前揭說明，就該部分之事實，被告之離開現場尚非已知
    悉肇事致人受傷而「逃逸」，即無庸以本罪相繩。
（三）綜合上述，本件之被告雖有肇事，且告訴人丙○○、甲○○均有受傷之情形，然告訴人丙○○之受傷，與「肇事」
      無關，本即無從依「肇事致人死傷罪」論科；告訴人甲○○之受傷，又不能證明被告係在認識或知悉已有受傷結果
      之發生後，故意離開現場，難謂有「逃逸」之情形，從而
      均不應以本罪相繩。其他又無積極証據足資證明被告有公
      訴人所指之肇事逃逸犯行，因認被告此部分犯罪尚屬不能
      證明，揆諸首揭法條及判例意旨，自應為被告無罪之諭知
      。
三、公訴不受理（被訴傷害、過失傷害罪嫌）部分：
  (一)按告訴乃論之罪，告訴人於第一審辯論終結前得撤回其告訴
    ，又告訴經撤回者，應諭知不受理之判決，並得不經言詞辯
    論為之，刑事訴訟法第238條第1項、第303條第3款、第307
    條，分別定有明文。
  (二)查本件告訴人丙○○告訴被告傷害罪；告訴人甲○○告訴被
    告過失傷害罪，起訴書認係分別犯刑法第277條第1項、第28
    4條第1項之罪，依同法第287條前段之規定，均須告訴乃論
    。茲因被告在本院審理程序中與告訴人丙○○、甲○○二人
    達成和解，獲得告訴人之原諒，而均具狀撤回其告訴，有撤
    回告訴狀2紙附卷可稽，依照上開說明，本件爰不經言詞辯
    論，就上開被告所涉傷害、過失傷害部分，均諭知不受理之
    判決。
據上論斷，應依刑事訴訟法第301條、第303條第3款、第307條，
判決如主文。
本案經檢察官熊南彰到庭執行公訴。
中　　華　　民　　國　　96　　年　　5 　　月　　3 　　日
                  刑事第十五庭  審判長法  官   廖紋妤
                                      法  官   吳麗英
                                      法  官   楊台清
上正本證明與原本無異。
如不服本判決，應於判決送達後10日內向本院提出上訴狀（應抄
附繕本）。告訴人或被害人如對於本判決不服者，應具備理由請
求檢察官上訴，其上訴期間之計算係以檢察官收受判決正本之日
期為準。
                                      書記官   陳麗津
中　　華　　民　　國　　96　　年　　5 　　月　　3 　　日
附件：起訴書
臺灣臺北地方法院檢察署檢察官起訴書
                                     95年度偵字第26011號
  被      告  乙○○  男  49歲（民國○○年○○月○○日生）
                      住臺北市○○區○○街600巷58弄18號
                      居臺北市○○區○○路254號7樓
                      國民身分證統一編號：Ｚ000000000號
上列被告因公共危險等案件，已經偵查終結，認應該提起公訴，
茲將犯罪事實及證據並所犯法條分敘如下：
    犯罪事實
一、乙○○於民國95年10月29日晚間，駕駛車牌號碼BT—7462
    號自用小客車，沿臺北市○○路南往北方向行駛，於同日23
    時10分許行經中華路、貴陽街口時，不慎追撞前方由丙○○
    所駕駛並搭載余慧怡、甲○○之車牌號碼M2—0053號自用小
    客車；待乙○○下車查看後，因不願接受丙○○所要求之賠
    償金額而欲駕車離去之際，丙○○為阻止乙○○離開現場，
    而以手伸入乙○○所駕車輛之車窗抓住乙○○之左臂。詎乙○○竟基於傷害之犯意，甩開丙○○之左手，使丙○○左手
    撞上乙○○所駕車輛之車門，致丙○○左前臂受有擦傷等傷
    害。又乙○○駕駛車輛，本應隨時注意車前狀況，採取必要
    之安全措施，且當時之情況並無不能注意之情事，竟疏未注
    意而貿然駛離現場，其車輪因而壓傷正站立於該車左前方甲○○之左足腳背，致甲○○受有左足腳背挫傷等傷害。另乙○○駕駛車輛壓傷甲○○之左足後，經丙○○、甲○○大聲
    呼叫促其注意，丙○○甚至還將手伸進該車駕駛座之車窗內
    予以攔阻，詎乙○○明知上開情事，非但未停車查看，反基
    於肇事逃逸之犯意，置之不理並加速逃離現場。
二、案經告訴人丙○○、甲○○訴由臺北市政府警察局中正第一
    分局報告偵辦。
    證據並所犯法條
一、證據清單
┌──┬────────┬──────────────┐
│編號│證據名稱        │待證事實                    │
├──┼────────┼──────────────┤
│一  │被告乙○○之供述│證明被告駕駛車牌號碼BT—7462│
│    │                │號自用小客車於犯罪事實欄所述│
│    │                │之時地擦撞告訴人丙○○所駕駛│
│    │                │之車牌號碼BT—0053號自用小客│
│    │                │車，於下車察看後，因不願接受│
│    │                │丙○○所要求之賠償金額而駕車│
│    │                │離去等事實。                │
├──┼────────┼──────────────┤
│二  │證人丙○○之證述│1、證明被告駕駛車牌號碼BT— │
│    │                │   7462號自用小客車，於犯罪 │
│    │                │   事實欄所述之時地擦撞廖冠 │
├──┼────────┤   群其所駕駛出牌號碼M2—00 │
│三  │證人甲○○之證述│   53號自用小客車，被告下車 │
│    │                │   查看後，因不願接受丙○○ │
│    │                │   所要求之賠償金額而欲離去 │
│    │                │   之際，丙○○為阻止被告離 │
│    │                │   開現場而以手抓住被告左臂 │
│    │                │   ，遭被告甩開其左手致撞上 │
│    │                │   被告車輛之車門而受傷等事 │
│    │                │   實。                     │
│    │                │2、證明被告因急於駕車離去， │
│    │                │   疏未注意甲○○即站立於其 │
│    │                │   車輛左前方而貿然駛離，致 │
│    │                │   其車輪壓傷甲○○之左足腳 │
│    │                │   背而受傷等事實。         │
│    │                │3、證明被告明知所駕車輛壓傷 │
│    │                │   甲○○之左足後，卻未停車 │
│    │                │   察看，且經丙○○與甲○○ │
│    │                │   大聲呼叫提醒，被告仍置之 │
│    │                │   不理並加速逃離現場；被告 │
│    │                │   駕駛座之車窗自發生擦撞後 │
│    │                │   到離去時皆是搖下的狀態等 │
│    │                │   事實。                   │
├──┼────────┼──────────────┤
│四  │臺北市政府警察局│證明被告於犯罪事實欄所述之時│
│    │中正第一分局道路│地駕駛車牌號碼BT—7462號自用│
│    │交通事故現場圖及│小客車與丙○○所駕駛車牌號碼│
│    │照片4張         │M2—0053號自用小客車發生擦撞│
│    │                │等事實。                    │
├──┼────────┼──────────────┤
│五  │國立臺灣大學醫學│證明丙○○左前臂受有擦傷之事│
│    │院附設醫院95年10│實。                        │
│    │月30日診字第9509│                            │
│    │9605號診斷證明書│                            │
├──┼────────┼──────────────┤
│六  │國立臺灣大學醫學│證明甲○○左足背受有挫傷之事│
│    │院附設醫院95年10│實。                        │
│    │月30日診字第9509│                            │
│    │9612號診斷證明書│                            │
└──┴────────┴──────────────┘
二、核被告乙○○所為，係犯刑法第277條第1項普通傷害、第
    284條第1項前段過失傷害、第185條之4肇事逃逸等罪嫌。
    被告所犯上開罪嫌，犯意個別，罪名互殊，請予分論併罰。
三、另移送意旨因被告職業為瓦斯行送貨員，故認被告駕駛車輛
    不慎壓傷甲○○左足之行為係犯刑法第284條第2項業務過失
    傷害罪嫌，惟業務過失傷害罪之成立，除行為人係從事業務
    之人外，尚須其過失係基於業務上行為而發生，亦即其行為
    之過失係發生於執行業務中者，始足構成，若其雖係從事業
    務之人，但其過失傷害人，並非因執行其主要業務或其附隨
    業務之行為者，仍不得以本罪相繩，此有最高法院86年度臺
    上字第1132號判決足資參照。質之被告事發當日係與友人從
    石門水庫騎單車上巴陵後返回臺北，可知其當日駕駛車輛並
    非係為執行主要業務及附隨業務，且亦查無其他證據可證本
    件被告係因業務上過失行為傷害甲○○，是以並無刑法第28
    4條第2項之適用，併此敘明。
四、依刑事訴訟法第251條第1項提起公訴。
     此  致
臺灣臺北地方法院
中    華    民    國    96    年    1     月    4    日
                           檢  察  官  林 宗 志
本件正本證明與原本無異
中    華    民    國    96    年    1    月    11    日
                           書  記  官  邱 麗 珍
附錄本案所犯法條全文
刑法第277條
傷害人之身體或健康者，處3年以下有期徒刑、拘役或1千元以
下罰金。
犯前項之罪因而致人於死者，處無期徒刑或7年以上有期徒刑；
致重傷者，處3年以上10年以下有期徒刑。
刑法第284條
因過失傷害人者，處6月以下有期徒刑、拘役或5百元以下罰金
，致重傷者，處1年以下有期徒刑、拘役或5百元以下罰金。
從事業務之人，因業務上之過失傷害人者，處1年以下有期徒刑
、拘役或1千元以下罰金，致重傷者，處3年以下有期徒刑、拘
役或2千元以下罰金。
刑法第185條之4
駕駛動力交通工具肇事，致人死傷而逃逸者，處6月以上5年以下
有期徒刑。
